【裁判字號】    97,訴,5169
【裁判日期】    971230
【裁判案由】    毒品危害防制條例
【裁判全文】
臺灣板橋地方法院刑事判決              97年度訴字第5169號
公  訴  人  臺灣板橋地方法院檢察署檢察官
被      告  甲○○
                    樓
                  （現另案於臺灣臺北監獄執行中）
上列被告因違反毒品危害防制條例案件，經檢察官提起公訴（97
年度毒偵字第8725號），由本院合議庭裁定改依簡式審判程序審
理，並判決如下：
    主  文
甲○○施用第壹級毒品，累犯，處有期徒刑捌月，扣案之注射針
筒貳支均沒收。
    事  實
一、甲○○前曾於民國87年間因施用毒品案件，經依臺灣板橋地
    方法院（下稱本院）87年度毒聲字第393 號裁定送觀察、勒
    戒後，認有繼續施用毒品之傾向，再由本院以87年度毒聲字
    第1941號裁定令入戒治處所施以強制戒治1 年，此間經停止
    戒治付保護管束，於88年9 月9 日保護管束期滿執行完畢，
    並由臺灣板橋地方法院檢察署檢察官於89年9 月2 日以89年
    度戒毒偵字第591 號為不起訴處分確定；復於89年間因再次
    施用第1 、2 級毒品案件，經本院及臺灣臺北地方法院以90
    年度易字第31號、90年度訴字第34號各判處有期徒刑6 月、
    9 月確定（強制戒治部分，於89年8 月18日執行戒治完畢釋
    釋放）；再於92年間因施用第1 級毒品、竊盜案件，經臺灣
    高等法院93年度上訴字第2748號、93年度上易字第1582號各
    判處有期徒刑10月、3 年確定，其後經部分減刑及合併定應
    執行有期徒刑3 年3 月確定，甫於96年8 月29日縮刑假釋期
    滿而執行完畢，猶不知悔改，且未戒除毒癮，竟又基於施用
    第1級 毒品海洛因之犯意，於97年8 月10日上午7 、8 時許
    ，在其位於臺北縣板橋市縣○○道○ 段93巷35號5 樓之住處
    內，以將海洛因置於針筒後注射至體內之方式，施用毒品海
    洛因1 次，嗣於97年8 月11日凌晨3 時許，為警在臺北市○
    ○路76巷9 號樓梯間內查獲，並扣得注射針筒2 支，此間經
    採集其尿液送驗之結果，呈現毒品鴉片類陽性反應，始循線
    查悉上情。
二、案經臺北市政府警察局萬華分局報告臺灣臺北地方法院檢察
    署檢察官呈請臺灣高等法院檢察署檢察長核轉臺灣板橋地方
    法院檢察署檢察官偵查起訴。
    理  由
一、上開犯罪事實，業經被告甲○○於本院審理時自白不諱，並
    有台灣尖端先進生技醫藥股份有限公司97年8 月20日濫 用
    藥物檢驗報告及臺北市政府警察局偵辦毒品案件尿液檢體委
    驗單各1 份附卷可稽，以及扣案之注射針筒2 支可為佐證，
    足認被告自白要與事實相符。再者，被告有事實欄所示之施
    用毒品前科，亦有臺灣高等法院被告前案紀錄表1 份在卷可
    參，是以被告犯本件施用毒品海洛因之罪，其事證明確，應
    依法論科。
二、按施用第1 、2 級毒品為犯罪行為，毒品危害防制條例第10
    條定有處罰明文。故施用第1 、2 級毒品者，依上揭規定本
    應科以刑罰，惟基於刑事政策，對合於一定條件之施用者，
    則依同條例第20條、第23條之規定，施以觀察、勒戒或強制
    戒治之保安處分。又毒品危害防制條例於92年7 月9 日修正
    公佈，自93年1 月9 日施行。其中第20條、第23條將施用毒
    品之刑事處遇程式，區分為「初犯」及「5 年內再犯」、「
    5 年後再犯」。依其立法理由之說明：「初犯」，經觀察、
    勒戒或強制戒治後，應為不起訴處分或不付審理之裁定；「
    5 年內再犯」者，因其再犯率甚高，原實施之觀察、勒戒及
    強制戒治既已無法收其實效，爰依法追訴或裁定交付審理。
    至觀察、勒戒或強制戒治執行完畢釋放後，「5 年後再犯」
    者，前所實施之觀察、勒戒或強制戒治已足以遮斷其施用毒
    品之毒癮，為期自新及協助其斷除毒癮，仍適用「初犯」規
    定，始應先經觀察、勒戒、強制戒治之程式。從而依該次修
    正後之規定，僅限於「初犯」及「5 年後再犯」二種情形，
    應先經觀察、勒戒或強制戒治之程式，此乃該條例第10條之
    例外規定。倘被告於5 年內已再犯，經依法追訴處罰，縱其
    第3 次（或第3 次以上）再度施用毒品之時間，在初犯經觀
    察、勒戒或強制戒治執行完畢釋放5 年以後，因與單純之「
    5 年後再犯」之情形有別，不合於「5 年後再犯」之例外規
    定；且因已於「5 年內再犯」，顯見其再犯率甚高，原實施
    觀察、勒戒或強制戒治，已無法收其實效，即應回歸原則性
    規定，由檢察官逕行起訴，依該條例第10條處罰（最高法院
    96年度台非字第69號判決可資參照）。查本件被告於87年間
    「初犯」施用毒品案件，經裁定送觀察、勒戒後，認有繼續
    施用毒品之傾向，再由本院裁定令入戒治處所施以強制戒治
    1 年，此間經停止戒治付保護管束期滿執行完畢由臺灣板橋
    地方法院檢察署檢察官為不起訴處分確定，復先後於89、92
    年間之「5 年內再犯」施用第1 、2 級毒品案件，再經本院
    、臺灣臺北地方法院及臺灣高等法院各以90年度易字第31號
    、90年度訴字第34號及93年度上訴字第2748號號各判處罪刑
    ，已如前述，則雖本件再犯之時間，係在「初犯」及其後經
    強制戒治執行完畢釋放之5 年以後，亦自屬「已於5 年內再
    犯」後之施用毒品情形，應依該條例第10條處罰，合先敘明
    。
三、核被告所為，係犯毒品危害防制條例第10條第1 項之施用第
    1 級毒品罪。又其施用前後持有第1 級毒品海洛因之低度行
    為，應為施用第1 級毒品海洛因之高度行為所吸收，不另論
    罪。查被告於92年間因施用第1 級毒品、竊盜案件，經臺灣
    高等法院93年度上訴字第2748號、93年度上易字第1582號各
    判處有期徒刑10月、3 年確定，其後經部分減刑及合併定應
    執行有期徒刑3 年3 月確定，甫於96年8 月29日縮刑假釋期
    滿而執行完畢一節，有臺灣高等法院被告前案紀錄表1 份在
    卷足憑，其於5 年以內故意再犯本件有期徒刑以上之罪，為
    累犯，應依刑法第47條第1 項規定加重其刑。爰審酌被告前
    已有多次施用毒品之前科，並先後經觀察、勒戒及強制戒治
    之戒毒療程，始終未能戒除毒品之誘惑，且其正值成年，竟
    不思努力工作，尋求正常生活，一再沾染施用毒品之惡習，
    戕害身心不淺，並衡諸其生活狀況、施用毒品之手段、動機
    及事發後已坦承犯行，犯後態度尚稱良好等一切情狀，量處
    如主文所示之刑，以資警惕。至扣案之注射針筒2 支，則係
    被告所有供施用毒品海洛因之工具，業經其供承在卷（參見
    本院準備程序筆錄第2 頁），爰依刑法第38條第1 項第2 款
    宣告沒收之。
四、末按「除被告所犯為死刑、無期徒刑、最輕本刑為3 年以上
    有期徒刑之罪或高等法院管轄第一審案件者外，於前條第1
    項程序進行中，被告先就被訴事實為有罪之陳述時，審判長
    得告知被告簡式審判程序之旨，並聽取當事人、代理人、辯
    護人及輔佐人之意見後，裁定進行簡式審判程序。」刑事訴
    訟法第273 條之1 第1 項定有明文。查本件被告所犯毒品危
    害防制條例第10條第1 項之罪，並非最輕本刑為3 年以上有
    期徒刑之罪，且被告於本院97年12月16日準備程序進行中，
    復就被訴之事實為有罪之陳述，經告知被告簡式審判程序之
    旨，被告及公訴人對於本件改依簡式審判程序審理均表示同
    意，是本院即依前揭刑事訴訟法規定，裁定本件進行簡式審
    判程序，附此敘明。
據上論斷，應依刑事訴訟法第273條之1 第1項、第299條第1項前
段，毒品危害防制條例第10條第1 項，刑法第11條前段、第47
條第1 項、第38條第1 項第2 款，判決如主文。
本案經檢察官黃明絹到庭執行職務。
中    華    民    國    97    年    12    月    30    日
                            刑事第二十庭
                                  法  官  楊仲農
上列正本證明與原本無異。
如對本判決不服，應於送達後10日內，向本院提出上訴狀。
（上訴狀應記載具體上訴理由並應抄附繕本）
                                  書記官  陳香君
中    華    民    國    98    年    1     月    5     日
附錄本判決論罪之法律條文：
毒品危害防制條例第10條：
施用第一級毒品者，處六月以上五年以下有期徒刑。
施用第二級毒品者，處三年以下有期徒刑。


司法院資訊處製作；財團法人民間司法改革基金會備份。
